臺灣高等法院刑事判決　　　　　　　　　　　　　　九十年度上易字第三八八一號
　　上　訴　人　臺灣基隆地方法院檢察署檢察官
　　被　　　告　乙○○
　　　　　　　　戊○○
　　　　　　　　丙○○
　　　　　　　　甲○○
右上訴人因被告等傷害案件，不服臺灣基隆地方法院九十年度易字第二八七號，中華
民國九十年七月十三日第一審判決（起訴案號：臺灣基隆地方法院檢察署八十九年度
偵字第三九○八號），提起上訴，本院判決如左︰
    主  文
上訴駁回。
    事  實
一、乙○○、丙○○、甲○○及陳嘉榮（另由軍法機關偵辦中）於民國八十九年二月
    十五日凌晨，在基隆市○○路歌萊ＫＴＶ飲酒唱歌作樂。丙○○之弟莊盛文（另
    由軍法機關偵辦中）搭乘丁○○所駕駛之計程車前來，因細故與丁○○發生爭執
    ，被推倒在地，心有不甘，打電話向陳嘉榮等求援。陳嘉榮與乙○○、丙○○、
    甲○○及莊盛文乃基於共同之犯意，於同日凌晨一時三十分許，在歌萊ＫＴＶ樓
    下，由莊盛文、陳嘉榮分持木製球棒、瓦斯噴霧器，乙○○、丙○○、甲○○等
    人則以徒手，共同圍毆丁○○，致使丁○○受有左手臂骨折、頭部外傷等傷害。
    嗣因路人報警，彼等逃逸四散，將木製球棒、瓦斯噴霧器丟棄而滅失。
二、案經被害人丁○○告訴，由基隆市警察局移送臺灣基隆地方法院檢察署檢察官偵
    查起訴。
    理  由
一、有罪部分（即被告乙○○、丙○○、甲○○部分）：
（一）訊之被告乙○○、丙○○、甲○○均矢口否認有傷害之犯行。被告乙○○辯稱
      ：當時已酒醉，在路旁吐，意思不清，沒有動手打人，何人動手並不清楚云云
      ；被告丙○○辯稱：我沒有打人，我還幫被害人擋及勸架云云；被告甲○○辯
      稱：我有去唱歌，但我沒有打人，反遭人毆打云云。
（二）然查：右揭犯罪事實，迭據告訴人丁○○於偵審中指訴歷歷。被告乙○○、甲○○初於警訊，被告丙○○檢察官第一次訊問時，均坦承共同傷害之犯行，被
      告乙○○、甲○○並供稱被告丙○○亦有參與傷害犯行無訛。另共犯莊盛文、
      陳嘉榮於警訊中也均自白共同傷害之犯行，共犯陳嘉榮於原審法院調查中仍稱
      被告丙○○、甲○○確有參與毆打告訴人（見原審法院九十年六月八日訊問筆
      錄）。相互所述之情節均相符合。此外，復有被害人受傷之長庚紀念醫院基隆
      分院診斷證明書及該院九十年六月二十二日長庚院基字第一二二八號函附就
      診紀錄在卷可憑。是被告乙○○、丙○○、甲○○所辯，均屬事後翻異卸責之
      詞，不足採信。其等罪證明確，犯行堪以認定，應予依法論科。
（三）核被告乙○○、丙○○、甲○○所為，均係犯刑法第二百七十七條第一項之傷
      害。被告乙○○、丙○○、甲○○與軍法機關另案偵辦之莊盛文、陳嘉榮間，
      有犯意之聯絡及行為之分擔，皆應論以共同正犯。
（四）原審基此認定，援引上開法條及刑法第二十八條、第四十一條第一項、罰金罰
      鍰提高標準條例第一條前段、第二條等規定，審酌被告等僅因細故，在市區街
      道公然圍毆告訴人，逞強鬥狠、目無法紀，及其犯罪後態度等一切情狀，分別
      各量處有期徒刑五月，如易科罰金，均以三百元折算壹日。又說明犯罪所用之
      球棒、噴霧器均已丟棄滅失，不另為沒收之諭知。經核其認事用法，均無不合
      。量刑也很妥適。檢察官依據告訴人之請求，上訴意旨，認原判決量刑過輕，
      就原審適法範圍裁量權之行使為爭執，惟原審量刑並無明顯之失出，上訴核無
      理由，此部分上訴應予駁回。
二、無罪部分（即戊○○部分）：
（一）公訴意旨另以：被告戊○○與被告乙○○、丙○○、甲○○、陳嘉榮、莊盛文
      等人於前揭時地共同毆打丁○○成傷，因認被告戊○○涉有共犯刑法第二百七
      十七條第一項之傷害罪嫌。
（二）訊之被告戊○○堅決否認有傷害之犯行，辯稱：當日在任職之桃園市黃家紡織
      公司內，未到基隆現場，本件傷害未參與，與其無關云云。而公訴意旨認被告
      戊○○涉有傷害罪嫌，係以共犯乙○○、甲○○於警訊中陳述被告戊○○亦有
      參與圍毆告訴人，及經告訴人及證人何光雲指證為其論據。
（三）然查：
  １、按犯罪事實應依證據認定之，無證據不得推定其犯罪事實；又不能證明被告犯
      罪者，應諭知無罪之判決；刑事訴訟法第一百五十四條、第三百零一條第一項
      分別定有明文。又犯罪事實之認定，應憑真實之證據，倘證據是否真實尚欠明
      確，自難以擬制推測之方法，為其判斷之基礎；而認定犯罪事實之證據係指足
      以認定被告確有犯罪行為之積極證據而言，該項證據自須適合於被告犯罪事實
      之認定，始得採為斷罪資料（最高法院五十三年度臺上字第六五六號、二十九
      年度上字第三一○五號判例意旨參照）。且刑事訴訟上證明之資料，無論其為
      直接或間接證據，均須達於通常一般之人均不致有所懷疑，而得確信其為真實
      之程度，始得據為有罪之認定，若其關於被告是否犯罪之證明未能達此程度，
      而有合理懷疑之存在，致使無從形成有罪之確信，根據罪證有疑、利於被告之
      證據法則，即不得遽為不利被告之認定（最高法院七十六年度臺上字第四九八
      六號判例意旨參照）。又共同被告不利於己之陳述，固得採為其他共同被告犯
      罪之證據，惟此項不利之陳述，須無瑕疵可指，而就其他方面調查，又與事實
      相符，始得採為其他共同被告犯罪事實之認定（最高法院四十六年度臺上字第
      四一九號判例意旨參照）。
  ２、被告乙○○、甲○○雖於警訊中稱被告戊○○有參與圍毆告訴人云云。然於原
      審法院則稱戊○○並未參與。被告甲○○並稱當時認錯等語（見原審法院九十
      年五月二十一日訊問筆錄）。至告訴人雖於警訊中指認被告戊○○參與圍毆云
      云，然於原審法院稱無法確定被告戊○○當時是否人在現場（見原審法院九十
      年六月八日訊問筆錄）。上揭共犯及告訴人所述前後不一，存有瑕疵，自有存
      疑。至證人何光雲雖證稱被告戊○○當時人在現場云云，然自承案發當時並未
      目睹圍毆過程，而係事後經由警方提供之錄影帶及口卡指認云云（見原審法院
      九十年五月二十一日訊問筆錄），參以當時係深夜時分，又係就口卡及錄影帶
      為指認，尚有誤認之可能，則此部分之證述均有合理懷疑之存在。本院復勘驗
      錄影帶，因鏡頭係由上往下錄影，僅見各相關人士之頭部，無法辯明被告戊○○有在場。而共犯陳嘉榮明確稱被告戊○○並未參與圍毆告訴人。其餘所有共
      犯於本院均稱戊○○並未參與。此外，復查無其他積極證據足資證明被告戊○○確有公訴意旨所指之傷害犯行。
  ３、原審因認不能證明被告戊○○犯罪，為其諭知無罪之判決，於法並無不合。檢
      察官依據告訴人之聲請，上訴意旨，以被告未賠償醫藥費，並無悔意云云，並
      未就原審對被告戊○○無罪判決有何不當，提出上訴理由（原審係對戊○○為
      無罪判決），其上訴核無理由，應予駁回。。
三、據上論斷，應依刑事訴訟法第三百六十八條，判決如主文。
本案經檢察官柯麗鈴到庭執行職務。
中     華     民     國     九十一    年      二      月     二十六     日
                            臺灣高等法院刑事第五庭
                                審判長法  官  曾  德  水
                                      法  官  楊  貴  雄
                                      法  官  趙  功  恆
右正本證明與原本無異。
不得上訴。
                                      書記官  孫  佩  琳
中     華     民     國     九十一    年      二      月     二十六     日
附錄本案論罪科刑法條全文：
刑法第二百七十七條第一項
傷害人之身體或健康者，處三年以下有期徒刑，拘役或一千元以下罰金。
